【裁判字號】    97,消債抗,39
【裁判日期】    970723
【裁判案由】    更生事件
【裁判全文】
臺灣板橋地方法院民事裁定            97年度消債抗字第39號
抗  告  人  甲○○
                        5號
訴訟代理人  謝智潔律師
上列抗告人因消費者債務清理條例聲請更生事件，對於中華民國
97年6 月24日本院97年度消債更字第236 號裁定提起抗告，本院
裁定如下：
    主      文
抗告駁回。
抗告程序費用由抗告人負擔。
    理      由
一、本件抗告意旨略以：抗告人民國62年生，年34歲，正值工作
    年齡，離開故鄉宜蘭北上工作多年，有抗告人94年度所得清
    單可得知，抗告人之工作地點皆在台北市或台北縣（縱使有
    更換工作亦然），足徵抗告人客觀上有長期居住於台北縣之
    事實，主觀上亦認定有久住台北縣之必要，抗告人之戶籍之
    所以在宜蘭，乃是因為房東不允許抗告人將戶籍遷入，只得
    將戶籍暫放宜蘭親戚家，並非認戶籍地為抗告人之住所地，
    又之所以聲請聲請，實因窮無立椎之地，當不可能在台北縣
    有自住房屋，單純以租屋居住，即推論有隨時遷徙他處之可
    能，怠不合理（亦即，不論抗告人住何處，都必須租屋而居
    ），而聲明請求廢棄原裁定等語。
二、按更生及清算事件專屬債務人住所地之地方法院管轄，消費
    者債務清理條例第5 條第1 項定有明文。而上開規定所謂「
    住所」，應依民法第20條第1 項之規定定其意義，故依一定
    之事實，足認以久住之意思，住於一定之區域者，即為設定
    其住所於該地。蓋我國民法關於住所之設定，兼採主觀主義
    及客觀主義之精神，倘主觀上有久住一定區域之意思，客觀
    上有住於一定區域之事實，該一定之區域即為住所（最高法
    院28年滬上字第112 號及27年上字第2454號判例、93年台抗
    字第393 號裁判意旨參照）。
三、查抗告人之戶籍設在宜蘭縣蘇澳鎮○○街32巷5 號，有抗告
    人於原審提出之戶籍謄本在卷可稽。抗告意旨雖稱抗告人北
    上工作多年，工作地點皆位於台北市或台北縣，此由抗告人
    94年度綜合所得稅各類所得資料清單影本1 件可得知等語。
    然抗告人自承其工作地點在台北市或台北縣，且依抗告人
    94、95年度綜合所得稅各類所得資料清單影本2 份所示（見
    原審卷第20、21頁），抗告人94年度有設於台北市○○區○
    ○路5 段150 巷229 號之博威國際有限公司所得1 筆、設於
    台北市○○區○○街222 號10樓海正股份有限公司之薪資所
    得1 筆、設於台北縣三峽鎮○○街67號1 樓誠正不動產有限
    公司薪資所得1 筆、設於台北縣土城市○○路138 巷33號聯
    欣鋼模股份有限公司之薪資所得1 筆（見原審第20頁），而
    依抗告人95年度綜合所得稅各類所得資料清單影本所示，除
    仍有上開設於台北市之博威國際有限公司及海正股份有限公
    司所得各1 筆、暨設於台北縣三峽鎮之誠正不動產有限公司
    薪資所得1 筆外，尚另有1 筆設於「桃園縣大園鄉大海村5
    鄰大牛稠17-27 號1 樓」之衛翔有限公司薪資所得新台幣
    97,523元（見原審卷第21頁），顯然抗告人於95年度之工作
    地點，除台北市及台北縣外，尚於桃園縣大園鄉之衛翔有限
    公司上班，是抗告人95年度工作地點既包括台北市、台北縣
    、桃園縣三地，即難僅以其工作地點之位置而認定抗告人有
    久住台北縣之意。其次，抗告人亦自承其係於台北縣土城市
    ○○路27巷83號3 樓租屋居住，因房東不願意讓抗告人將戶
    籍遷入，故其戶籍仍設於宜蘭縣等語，則抗告人客觀上既然
    必須租屋而居，即不可能長久均居住於「同一」之租賃處所
    ，況依其所提之租約，租賃期間自95年8 月1 日至96年7 月
    31 日 ，乃為一短期之租約，租期屆滿後，抗告人固自陳與
    出租人口頭約定不定期間之租賃關係，然抗告人既係以租屋
    方式而居住於台北縣土城市○○路27巷83號3 樓，租賃關係
    消滅後仍須另覓他處居住，或日後尚不無因租賃關係消滅或
    家庭、事業、其他原因而終止租約再遷徙他處，難認主觀上
    有久住於台北縣土城市○○路27巷83號3 樓之意及客觀上有
    久住於上址之情形。再者，抗告人於93年7 月間結婚後，戶
    籍即遷至台北縣三峽鎮，嗣94年12月間離婚，即將其戶籍遷
    至抗告人父母親之戶籍地址即宜蘭縣蘇澳鎮○○里○○鄰○○
    街32巷5 號，並設籍迄今已長達2年半餘，甚且於抗告人97
    年5 月15日提出本件更生聲請前之「97 年3 月3 日」，抗
    告人猶向戶政機關辦理在戶籍地「宜蘭縣蘇澳鎮○○里○○鄰
    ○○街32巷5 號」單獨創立新戶之手續，此有法務部之抗告
    人全戶戶籍資料、抗告人個人基本戶籍資料各1份附於原審
    卷內可稽（見原審卷第28、29頁），顯然抗告人係設定住所
    於宜蘭縣蘇澳鎮○○里○○鄰○○街32巷5 號地址，而以該址
    為其戶籍地。原裁定將抗告人本件更生聲請，移送台灣宜蘭
    地方法院，並無違誤，抗告意旨指摘原裁定不當，求予廢棄
    ，非有理由，應予駁回。
四、結論：本件抗告為無理由，爰依消費者債務清理條例第11條
    第2 項、第15條，民事訴訟法第495 條之1 第1 項、第449
    條第1 項、第95條、第78條，裁定如主文。
中    華    民    國    97    年    7     月    23    日
            民事第一庭  審判長法  官  李世貴
                              法  官  周舒雁
                              法  官  陳翠琪
上為正本係照原本作成
本裁定不得抗告
中    華    民    國    97    年    7     月    24    日
                              書記官  李瑞芝


司法院資訊處製作；財團法人民間司法改革基金會備份。
